臺灣高等法院臺中分院民事判決　　　　 94年度上易字第237號
上　訴　人　乙○○
訴訟代理人　賈俊益　律師
被上訴人　　甲○○
訴訟代理人　陳忠雨　律師
上列當事人間請求參與分配之訴事件，上訴人對於中華民國94年
4月20日臺灣彰化地方法院94年度訴字第24號第一審判決提起上
訴，本院於民國94年7月27日言詞辯論終結，玆判決如下：
    主  文
上訴駁回。
第二審訴訟費用由上訴人負擔。
    事實及理由
一、上訴人主張：訴外人黃一鶴、廖秀鳳向上訴人借款新台幣（
    下同）1000萬元，並於民國（下同）81年2月1日共同簽發金
    額合計1000萬元之本票三紙予上訴人，屆期均未獲付款，上
    訴人持該三紙本票向台灣台北地方法院（下稱台北地院）聲
    請發支付命令，經該院核發85年度促字第25067號支付命令
    。而被上訴人與債務人黃一鶴間台灣彰化地方法院（以下稱
    彰化地院）84年度執字第3315號清償票款強制執行事件（下
    稱系爭執行事件），上訴人於85年9月19日依法提出上開支
    付命令聲明參與分配，經彰化地院將上訴人應得之債權額62
    萬4815元提存（下稱系爭提存金），載明上訴人補正上開支
    付命令確定證明書後，得領取系爭提存金。嗣後上訴人補正
    相同債權之台灣桃園地方法院（下稱桃園地院）92年度促字
    第65874號支付命令暨確定證明書，欲領取系爭提存金，竟
    遭被上訴人聲明異議，無法領取。上訴人既已於標的物拍賣
    終結前聲明參與分配，並已補正執行名義，自得參與分配，
    被上訴人之異議顯無理由，因系爭執行事件發生於85年10月
    9 日強制執行法修正前，爰依修正前強制執行法第36條規定
    提起本訴等情，求為命：准上訴人就系爭執行事件，以本票
    債權1000萬元，並自發票日起算至清償日止按週年利率6%計
    算利息之債權額參與分配之判決。
二、被上訴人則以：上訴人據以聲請參與分配之台北地院85年促
    字第25067號支付命令，因未於三個月內送達於相對人而失
    效，實係強制執行法修正前無執行名義人聲明參與分配。無
    執行名義人參與分配應釋明債務人無其他財產足供清償並應
    證明債權，惟上訴人並未釋明債務人無其他財產足供清償，
    被上訴人否認上訴人於系爭執行事件參與分配之債權存在。
    上訴人雖於92年間另向桃園地院聲請92年度促字第65874號
    支付命令確定，但已在標的物拍賣終結後，依修正前強制執
    行法第32條規定，僅能就債權人受償後餘額而受清償等語，
    資為抗辯。
三、查，上訴人於85年間持訴外人黃一鶴、廖秀鳳共同簽發之金
    額合計1000萬元之本票三紙，向台北地院聲請發支付命令，
    經該院核發85年度促字第25067號支付命令，惟因無法於裁
    定後三個月內送達相對人而失其效力。上訴人以相同之本票
    債權，於92年間另行向桃園地院聲請發支付命令，經該院核
    發92年度促字第65874號支付命令暨確定證明書在案。上訴
    人於85年9月19日提出上開台北地院85年度促字第25067號支
    付命令就系爭執行事件聲明參與分配，經彰化地院將系爭提
    存金提存，並於提存書附加「乙○○領款時需提出台北地方
    法院85年促字第25067號支付命令確定證明書」等語，嗣上
    訴人提出上開桃園地院92年度促字第65874號支付命令暨確
    定證明書，欲領取系爭提存金時，經被上訴人以該支付命令
    與提存書所載案號不符，聲明異議等事實，為兩造所不爭，
    並有彰化地院84年度執字第3315號分配表、86年度存字第
    1163號提存書影本、台北地院85年度促字第25067號支付命
    令影本、桃園地院92年度促字第65874號支付命令暨確定證
    明書影本、參與分配聲明狀影本、民事陳報狀影本等附卷可
    稽，復經本院依職權調閱系爭執行事件全卷，查核屬實，堪
    認為真實。
四、上訴人於85年9月19日聲請對系爭執行事件參與分配之台北
    地院85年促字第25067號支付命令，因未於三個月內送達於
    相對人而失效，即非以有執行名義之債權人聲明參與分配甚
    明。雖上訴人於92年間提出桃園地院92年度促字第65874號
    支付命令暨確定證明書。惟該桃園地院92年度促字第65874
    號支付命令，與台北地院85年度促字第25067號支付命令，
    一為85年間由台北地院所核發，一為92年由桃園地院所核發
    ，為不同之支付命令，不應其為相同債權所核發，即認係相
    同之支付命令，自不能以該桃園地院92年度促字第65874號
    支付命令之確定證明書，補正台北地院85年度促字第25067
    號支付命令之確定證明書，上訴人補正台北地院85年度促字
    第25067號支付命令確定證明書前，不能認為上訴人已提出
    執行名義之證明文件。上訴人主張提存書附加「乙○○領款
    時需提出台北地方法院85年度促字第25067號支付命令確定
    證明書」，僅係執行法院附加之領取條件，非要求補正，上
    訴人得參與分配係本於對訴外人黃一鶴之債權，台北地院85
    年度促字第25067號支付命令與桃園地院92年度促字第65874
    號支付命令為相同之債權，上訴人自得領取系爭提存金等語
    ，不足採取。
五、上訴人主張其已依修正前強制執行法第34條第2項提出債權
    證明，即上開台北地院85年促字第25067號支付命令，且系
    爭執行事件已有其他無執行名義人釋明債務人無其他財產足
    供清償債務，依最高法院73年台上字第1944號判決意旨，上
    訴人即無庸另為釋明等語。查，本件上訴人於85年9月19日
    提出台北地院85年度促字第25067號支付命令參與分配，該
    支付命令已失效，已如前述，雖85年10月9日修正之強制執
    行法已將無執行名義債權人參與分配之規定刪除，惟上訴人
    係於85年9月19日提出上開支付命令，自應適用修正前之強
    制執行法。按無執行名義之債權人聲明參與分配時，除應提
    出其債權之證明外，並須釋明債務人無其他財產足供清償，
    始得准許，此觀修正前強制執行法第34條第2項之規定即明
    。上訴人所提出已失交效之支付命令，應認係無執行名義之
    債權人，於系爭執行事件聲明參與分配，未據釋明被上訴人
    無其他財產足供清償，且其餘參與分配之債權人，亦未釋明
    債務人無其他財產足供清償，此有本院調閱之系爭執行事件
    卷宗可憑，上訴人主張已有其他無執行名義人釋明債務人無
    其他財產足供清償債務云云，不足採取。縱執行法院未命上
    訴人補正或以裁定駁回其參與分配之聲明，惟上訴人既未於
    系爭執行事件中，釋明債務人無其他財產足供清償，上訴人
    請求准予參與分配，依上說明，仍屬不能准許。
六、上訴人主張被上訴人於其聲明參與分配時未聲明異議，依最
    高法院72年度台上字第1767號判決要旨，迨分配期日始為異
    議，應以無異議論，遑論分配期日後之異議云云。惟查，被
    上訴人抗辯執行法院於上訴人85年9月19日聲明參與分配後
    並未徵詢異議，上訴人對此亦不否認（見原審卷64頁），且
    上訴人原係以台北地院85年度促字第25067號支付命令為執
    行名義具狀聲明參與分配，執行法院亦以有執行名義之債權
    人參與分配程序辦理，並無修正前強制執行法第34條第3項
    規定就無執行名義之債權人聲明參與分配，執行法院應通知
    各債權人及債務人，命於三日內為是否承認聲明人參與之回
    答之問題。況分配表已附記上訴人受分配之限制，上訴人當
    時聲明參與分配合法與否既生疑義，在確定具備合法要件前
    ，不生異議之問題。上訴人執此而謂被上訴人未聲明異議，
    應不能再為異議，不足採取。上訴人另主張彰化地院執行處
    當初並未要求補正本票正本，就直接將上訴人之分配金額提
    存，應認上訴人參與分配已經合法云云，惟按無執行名義之
    債權人聲明參與分配，必須具備修正前強制執行法第34條第
    2 項規定之要件；否則，其聲明參與分配即不合法。如有欠
    缺，而執行法院未命其補正，僅生不得裁定駁回其聲明之效
    果，尚無從認其聲明已備法定要件（最高法院84年度台上字
    第1401號判決要旨參照）。況執行法院將上訴人應受分配之
    金額予以提存，並限制上訴人於提領時須提出確定證明，自
    係認上訴人當時能否就系爭提存金受償尚有疑義，始暫時將
    系爭提存金予以提存，若認上訴人參與分配為合法，自可直
    接將該筆金額分配予上訴人，何須將該筆金額提存。上訴人
    此部分之主張亦不足取。
七、末按他債權人聲明參與分配者，應於標的物拍賣或變賣終結
    前，其不經拍賣或變賣者，應於當次分配表作成前，以書狀
    聲明之。逾前項期間聲明參與分配者，僅得就前項債權人受
    償餘額而受清償。強制執行法第32條第1項第2項定有明文。
    本件上訴人雖於92年間就同樣之三紙本票影本再向桃園地院
    聲請核發92年度促字第35874號支付命令暨確定證明書在案
    ，惟上訴人取得上開執行名義之時間既在系爭執行事件標的
    物85年11月28日拍賣終結後，依前揭說明，自應認係有執行
    名義之債權人於標的物拍賣終結後參與分配，應受強制執行
    法第32條第2項規定之限制，僅得就其他債權人受償之餘額
    而受清償。依系爭執行事件執行卷卷附之分配表，有執行名
    義之債權人即被上訴人本身即尚有537萬3075元之債權未受
    清償，則系爭提存金62萬4815元自應優先分配予被上訴人。
    又，被上訴人受償後，本身尚有474萬8260元尚未受償，自
    無所謂其他債權人受償之餘額可供上訴人受清償之問題。則
    上訴人依修正前強制執行法第36條規定，請求准上訴人就系
    爭執行事件以本票債權1000萬元，並自發票日起至清償日止
    按年息6%計算之利息之債權額參與分配，即無理由，應予駁
    回。從而，上訴人主張依修正前強制執行法第36條規定，請
    求准上訴人就彰化地院84年度執字第3315號強制執行事件，
    以本票債權1000萬元，並自發票日起算至清償日止按年息6%
    計算利息之債權額參與分配，為無理由，不應准許。原審因
    而為上訴人敗訴之判決，並無不合。上訴論旨，仍執前詞，
    指摘原判決不當，求予廢棄改判，為無理由，應予駁回。本
    件事證已臻明確，兩造其餘攻擊防禦方法及舉證，核與本件
    判決結果不生影響，無庸逐一論列，併此敘明。
據上論結，本件上訴為無理由，依民事訴訟法第449條第1項、第
78條，判決如主文。
中　　華　　民　　國　　94　　年　　8 　　月　　10　　日
                    民事第六庭審判長法　官  吳火川
                                    法　官  吳惠郁
                                    法　官  饒鴻鵬
以上正本係照原本作成。
不得上訴。
                                    書記官  陳如慧
中　　華　　民　　國　　94　　年　　8 　　月　　11　　日
                                        　　　　　　　Ｂ
